台灣高等法院台中分院刑事判決　　　　 96年度上訴字第932號
上　訴　人
即　被　告　乙○○
上列上訴人因毒品危害防制條例案件，不服台灣台中地方法院中
華民國96年2月16日第一審判決（起訴案號：台灣台中地方法院
檢察署95年度毒偵字第5830號，移送併辦案號：台灣台中地方法
院檢察署96年度偵字第756號），提起上訴，並移送併辦（台灣
台中地方法院檢察署96年度偵字第2848號），本院判決如下：
      主  文
原判決撤銷。
乙○○施用第一級毒品，累犯，處有期徒刑壹年陸月，減為有期
徒刑玖月，扣案之注射針筒壹支、夾鏈袋只均沒收；又施用第
二級毒品，累犯，處有期徒刑捌月，減為有期徒刑肆月。應執行
有期徒刑壹年，扣案之注射針筒壹支、夾鏈袋只沒收。
     犯罪事實
一、乙○○前因施用毒品案件，經台灣台中地方法院以91年度毒
    聲字第828號裁定送觀察勒戒，嗣其不服向台灣高等法院台
    中分院提起抗告，經該院以91年度毒抗字第246號抗告駁回
    確定，經觀察勒戒後，認有繼續施用毒品之傾向，再經台灣
    台中地方法院以91年度毒聲字第2048號、92年度毒聲字第90
    0號裁定先後送強制戒治、停止強制戒治付保護管束，於民
    國92年8月13日因保護管束期滿，經台灣台中地方法院檢察
    署檢察官以92年度戒毒偵字第289號為不起訴處分確定。嗣
    又因施用毒品案件，經同署檢察官以93年度毒偵字第1594號
    向台灣台中地方法院聲請簡易判決處刑，該院沙鹿簡易庭以
    93年度沙簡字第484號判處有期徒刑4月，如易科罰金以300
    元折算1日確定，於93年10月21日易科罰金執行完畢。詎乙
    ○○仍不知警惕，於前揭強制戒治及所處罪刑執行完畢後5
    年內，基於施用第一級毒品海洛因之集合犯意，自95年11月
    某日起，至96年3月1日止，在台中縣大甲鎮○○路○段993號
    住處、其友人鍾德川位於同鎮○○路150巷1之3號住處內等
    處，以將第一級毒品海洛因置於注射針筒內，再以水稀釋混
    合後，施打於身體血管之方式施用第一級毒品海洛因，平均
    約一星期施用二至三次。又基於施用第二級毒品甲基安非他
    命犯意，於95年11月26日起至96年3月1日止，在其上開住處
    及朋友住處，以將第二級毒品甲基安非他命置於吸食器內，
    再以火燒烤產生濃煙而以口鼻吸食之方式，施用第二級毒品
    甲基安非他命，亦約一星期施用二至三次。嗣其於、95年
    11月28日下午1時許，為警持搜索票在其前揭住處內查獲，
    並在該處房間廁所內之鏡子後方扣得其所有供施用第一級毒
    品海洛因所用之注射針筒1支，採尿送鑑呈嗎啡、甲基安非
    他命陽性皮應。、96年1月29日下午4時30分許，為警在其
    友人鍾德川之上開住所內查獲，並扣得其所有供施用第一級
    毒品海洛因所用之夾鏈袋3只。採尿送鑑，初步檢驗結果，
    呈鴉片類、安非他命類陽性反應。、又於96年3月1日10時
    45分許，經警採尿送鑑，呈嗎啡、甲基安非他命陽性反應。
二、案經台中縣警察局大甲分局移送台灣台中地方法院檢察署檢
    察官偵查起訴，及台中市警察局第一分局、苗栗縣警察局通
    宵分局移送台灣台中地方法院檢察署檢察官移送併案審理。
     理  由
一、上揭事實，業據上訴人即被告乙○○，坦承不諱，復有前揭
    查獲物品扣案可稽，且被告為警查獲所採集尿液，經送驗結
    果，呈嗎啡及甲基安非他命陽性反應，有中山醫學大學附設
    醫院檢驗科藥物檢測中心95年12月7日編號第0000000號、96
    年2月7日編號第0000000號檢驗報告、正修科技大學超微量
    研究科技中心96年3月19日Ｚ000000000號檢驗報告各1份在卷
    可證，被告上開不利於己之自白確與事實相符，足以採信。
    被告前因施用毒品案件，經原審法院以91年度毒聲字第828
    號裁定送觀察勒戒，嗣其不服向本院提起抗告，經本院以91
    年度毒抗字第246號抗告駁回確定，經觀察勒戒後，認有繼
    續施用毒品之傾向，再經原審法院以91年度毒聲字第2048號
    、92年度毒聲字第900號裁定先後送強制戒治、停止強制戒
    治付保護管束，於92年8月13日因保護管束期滿期滿，經檢
    察官為不起訴處分確定。嗣又因施用毒品案件，經檢察官向
    原審法院聲請簡易判決處刑，該院沙鹿簡易庭以93年度沙簡
    字第484號判處有期徒刑4月，如易科罰金以300元折算1日確
    定，於93年10月21日易科罰金執行完畢等事實，有台灣高等
    法院被告前案紀錄表各1份附卷足憑，其於因施用毒品案件
    ，經法院裁定送觀察勒戒、強制戒治執行及論罪科刑之執行
    完畢獲釋5年內，再犯毒品危害防制條例第10條之罪，事證
    明確，被告犯行洵堪認定。
二、刑事法若干犯罪行為態樣，本質上原具有反覆、延續實行之
    特徵，立法時既予特別歸類，定為犯罪構成要件之行為要素
    ，則行為人基於概括之犯意，在密切接近之一定時、地持續
    實行之複次行為，倘依社會通念，於客觀上認為符合一個反
    覆、延續性之行為觀念者，於刑法評價上，即應僅成立一罪
    。學理上所稱「集合犯」之職業性、營業性、收集性或成癮
    性等具有重複特質之犯罪均屬之，例如經營、從事業務、收
    集、販賣、製造、散佈、成癮性所致之行為等行為概念者是
    。施用毒品具有成癮性，其施用毒品成癮者，應於刑之執行
    前，令入相當處所，施以禁戒，刑法第88條第1項亦定有明
    文。由此觀之，對於施用第一級毒品海洛因、施用第二級毒
    品甲基安非他命者，立法者，已審究其係具有成癮之病患人
    格特質，而認其行為本質上即含有「成癮性」反覆為同一施
    用行為之意涵，因此本件被告有多次施用第一級毒品海洛因
    、多次施用第二級毒品甲基安非他命之犯行，應論以包括一
    罪，即僅成立單一之施用第一級毒品罪、施用第二級毒品罪
    。被告上開施用第一級毒品海洛因、施用第二級毒品甲基安
    非他命之犯行，應分別成立毒品危害防制條例第10條第1項
    、第2項之施用第一級毒品、施用第二級毒品罪。被告持有
    第一級、第二級毒品之低度行為，各應為施用之高度行為所
    吸收，均不另論罪。被告所犯上開二罪間，犯意各別，行為
    互異，應分論並罰。被告前因施用毒品案件，經法院判處有
    期徒刑4月，如易科罰金以300元折算1日確定，於93年10月2
    1日易科罰金執行完畢等事實，有如前述，其受有期徒刑執
    行完畢後，於5年以內再故意犯本件有期徒刑以上之罪，依
    刑法第47條第1項之規定，構成累犯，並應加重其刑。公訴
    人雖僅就被告於95年11月28日凌晨之施用第一級毒品、同年
    月26日之施用甲基安非他命之犯行提起公訴，惟被告上開被
    判有罪，未經起訴部分，與已起訴之部分，有集合犯之實質
    上一罪關係，為起訴效力所及，本院自應併予審理。被告犯
    罪在96年4月24日以前，合於減刑條件，應依中華民國96年
    罪犯減刑條例第2條第1項第3款、第7條第1項，減其宣告刑
    。
三、原審對被告論處罪刑，固非無據。但原審判決對被告自95年
    11月28日以後施用海洛因、施用甲基安非他命之犯行，未及
    斟酌審究；且未及依中華民國96年罪犯減刑條例減刑，嫌有
    未洽。被告上訴，指摘原審判決就移送併辦部分，未及審判
    ，其上訴為有理由，應由本院將原審判決撤銷改判。爰審酌
    被告前已有施用毒品之素行，經強制戒治及刑罰之執行後，
    仍無視於毒品對於自身健康之戕害及國家對於杜絕毒品犯罪
    之禁令，復有本件施用毒品犯行，顯見其自我控制力不佳，
    惟念其於法院審理中坦承犯行，尚具悔意，態度良好，併現
    已在富億事業有限公司任職，有該公司所出具之在職證明書
    1紙可參，且施用毒品乃成癮性之行為，行為人實具有成癮
    之病患人格特質，其犯罪心態與一般反社會性之刑事犯罪本
    質不同，容應以病人之角度為考量等一切情狀，量處如主文
    所示之刑。並依中華民國96年罪犯減刑條例第2條第1項第3
    款、第7條、第10條第1項規定減其宣告刑，並定其應執行之
    刑。而扣案之注射針筒1支、夾鏈袋3只，均係被告所有供其
    施用第一級毒品海洛因所用，業據被告陳明甚詳，自應依刑
    法第38條第1項第2款規定予以宣告沒收。
據上論斷，應依刑事訴訟法第369條第1項前段、第364條、第299
條第1項前段，毒品危害防制條例第10條第1項、第2項，刑法第
11條前段、第47條第1項、第38條第1項第2款、第51條第5款，中
華民國96年罪犯減刑條例第2條第1項第3款、第7條第1項，判決
如主文。
本案經檢察官甲○○到庭執行職務。
中    華    民    國    96    年     8    月     1    日
            刑事第九庭    審判長法　官　陳　筱　珮
                                法　官  康  應  龍
                                法　官  趙  春  碧
上列正本證明與原本無異。
施用第一級毒品海洛因部分得上訴。
施用第二級毒品甲基安非他命部分不得上訴。
如不服本判決應於收受送達後十日內向本院提出上訴書狀，其未
述上訴之理由者並得於提起上訴後十日內向本院補提理由書 (
均須按他造當事人之人數附繕本)。
                                書記官  胡  美  娟
中　　華　　民　　國　　96　　年　　8 　　月　　2 　　日
附錄論罪科刑法條：
毒品危害防制條例第10條
施用第一級毒品者，處6月以上5年以下有期徒刑。
施用第二級毒品者，處3年以下有期徒刑。
